臺灣高雄地方法院刑事判決　　　　　　　　　　　　　九十三年度交訴字第八五號
　　公　訴　人　臺灣高雄地方法院檢察署檢察官
　　被　　　告　甲○○　男民.
右列被告因公共危險等案件，經檢察官提起公訴（九十三年度偵字第一一六三七號）
，本院判決如左：
    主  文
甲○○因過失傷害人，處拘役伍拾伍日，如易科罰金，以參佰元折算壹日；又駕駛動
力交通工具肇事，致人受傷而逃逸，處有期徒刑捌月。
    事  實
一、甲○○明知未考領有汽車駕駛執照，不得駕駛汽車，竟於民國九十三年一月三十
    一日下午六時二十分許，駕駛其所竊盜之趙添恆所有車牌號碼ＲＫ─九八二九號
    自用小貨車（所涉犯竊盜部分另由本院審理中），沿高雄縣仁武鄉○○路由南向
    北方向行駛，行至竹楠路與竹工一巷交岔路口時，本應注意汽車行駛至交叉路口
    ，其行進、轉彎，轉彎車應讓直行車先行，以避免道路交通事故之發生，而依當
    時天候晴朗，夜間有照明，柏油路面乾燥無缺陷，亦無其他障礙物，視距良好，
    且依其智識、能力亦無不能注意之情事，詎疏未注意貿然左轉至竹工一巷欲向西
    行駛而未讓直行車先行，適有丙○○騎乘車牌號碼ＨＲ五─五七一號重型機車，
    沿高雄縣仁武鄉○○路外側快車道由北往南方向直行行駛至該處時，見狀後煞避
    不及，該機車車頭撞及甲○○所駕駛自用小貨車之右前保險桿，致使丙○○人、
    車倒地，因而受有下背部及左膝挫瘀傷之傷害。甲○○於肇事致人受傷後，因害
    怕駕駛竊盜之自用小貨車為警查獲，竟未留在現場處理，並向丙○○佯稱上車拿
    取證件，隨即駕駛上開自用小貨車逃離現場。嗣經警根據丙○○提供該自用小貨
    車之車牌號碼，始循線查獲甲○○及上開自用小貨車而查知上情。
二、案經丙○○訴由高雄縣政府警察局仁武分局報告臺灣高雄地方法院檢察署檢察官
    偵查起訴。
    理  由
一、訊據被告甲○○固坦承有於前揭時、地駕駛竊盜之自用小貨車肇事，致使告訴人
    丙○○倒地受傷，且於肇事致人受傷後，因害怕駕駛竊盜之自用小貨車為警查獲
    ，未留在現場處理，並向丙○○佯稱上車拿取證件，隨即駕駛上開自用小貨車逃
    離現場之事實，惟矢口否認有何過失傷害之犯行，辯稱：伊並無過失，是告訴人
    撞伊的，當時都沒有車子，告訴人是從伊的側面來的，因為伊的右側已經有一台
    車子走過去了，伊跟著過去，才發現告訴人騎的車子出來云云。然查，右揭事實
    ，業據證人即告訴人丙○○於本院審理時證述綦詳（見本院卷第九十九頁至第一
    ○二頁），且被告亦不否認確有肇事逃逸之情事，又細繹卷附肇事現場照片及警
    製道路交通事故現場圖所示，本件車禍發生後，告訴人丙○○之重型機車倒於竹
    楠路南向外側快車道，頭朝西南尾朝東北，該路口長二十八公尺，告訴人之重型
    機車前輪距南向路口四˙七公尺，後輪距北向路口二十二公尺，再參以被告所駕
    駛之自用小貨車之右前保險桿受損，而告訴人所騎乘之重型機車車頭受損等情研
    判，顯見告訴人所騎乘之重型機車已進入竹楠路與竹工一巷交岔路口之中心處，
    則被告自應讓告訴人所騎乘之重型機車先行，且參以茍若被告確有注意查看直行
    車輛，在視距、視角、視野極佳之情形下，理應必能在轉彎時，即得在適當之時
    間內發現騎乘機車之告訴人，進而採取有效之煞避措施，以防止危害之發生，豈
    有未適時發現告訴人所騎乘之機車，而與告訴人發生碰撞，並使告訴人機車倒地
    呈前述情形之可能，是本件車禍之發生確係被告所駕駛之自用小貨車行駛至竹楠
    路與竹工一巷交岔路口時，貿然左轉竹工一巷，未讓直行竹楠路之告訴人所騎乘
    之機車先行，致告訴人見狀後煞避不及，而使機車車頭撞及被告所駕駛自用小貨
    車之
    右前保險桿，至為灼然，被告前開所辯，顯係卸責飾詞，委不足採。
二、按未領有汽車駕駛執照不得駕駛汽車，為道路交通管理處罰條例第二十一條第一
    項第一款所明定；又汽車行駛至交叉路口，其行進、轉彎，轉彎車應讓直行車先
    行，道路交通安全規則第一百零二條第一項第六款亦定有明文。雖被告未考領有
    汽車駕駛執照，然被告於本院審理時自承已開車很久了等語（見本院卷第一○五
    頁），是上開規定被告自應知悉甚詳，且為其駕車時所注意並確實遵守，況依當
    時天候晴朗，夜間有照明，柏油路面乾燥無缺陷，亦無其他障礙物，視距良好等
    情，有警製之道路交通事故調查報告表可憑，且依被告智識、能力亦無不能注意
    之情事，竟疏未注意貿然左轉彎而未讓直行車先行，致告訴人所騎乘之重型機車
    車頭撞及被告所駕駛自用小貨車之右前保險桿，因而人、車倒地，顯見被告於左
    轉彎時並未讓對向直行騎乘重型機車之告訴人先行無訛，是被告只要稍加注意，
    理應有足夠的時間採取適當、安全之措施，以避免車禍之發生，詎駕車疏未注意
    及此而肇事，其駕駛行為有過失，灼然甚明。又告訴人確因本件車禍受有下背部
    及左膝挫瘀傷之傷害，有健仁醫院診斷證明書一紙在卷可稽，是被告上開之過失
    行為與告訴人所受傷害間，顯有相當因果關係。本件事證明確，被告過失致人受
    傷之犯行及肇事逃逸之犯行均洵堪認定。
二、核被告甲○○所為，係犯刑法第二百八十四條第一項前段之普通過失傷害罪及同
    法第一百八十五條之四之駕駛動力交通工具肇事致人受傷而逃逸罪。被告為汽車
    駕駛人，無駕駛執照駕車，因而致人受傷，依法應負刑事責任，應依道路交通管
    理處罰條例第八十六條第一項之規定，就被告所犯過失傷害犯行部分，加重其刑
    。被告所犯上開二罪名間，犯意各別，行為互殊，犯罪構成要件不同，應予分論
    併罰。爰審酌被告因一時疏於注意前揭道路交通安全規則之規定而駕車肇事，造
    成告訴人之身體健康受有損害，並於肇事後逃逸，且犯後否認過失傷害之犯行，
    惟念其犯後坦承肇事逃逸之犯行，而迄今尚未與告訴人達成和解，賠償告訴人所
    受之損害，及告訴人所受之傷勢等一切情狀，分別量處如主文所示之刑，並就過
    失傷害部分諭知易科罰金之折算之標準，以資懲儆。
據上論斷，應依刑事訴訟法第二百九十九條第一項前段，道路管理處罰條例第八十六
條第一項，刑法第一百八十五條之四、第二百八十四條第一項前段、第四十一條第一
項前段，罰金罰鍰提高標準條例第一條前段、第二條，判決如主文。
本案經檢察官乙○○到庭執行職務。
中　　　華　　　民　　　國　　九十三　　年　　 十二 　　月　　 十四 　　日
                              　    臺灣高雄地方法院交通法庭
　                              　　　　審判長法　官   黃仁松
                                              法　官   陳威龍
                                              法　官   陳玉聰
右正本證明與原本無異。
如不服本判決，應於判決送達後十日內，向本院提出上訴狀。
　                                    　　　  書記官   鄭淑臻
中　　　華　　　民　　　國　　九十三　　年　　 十二 　　月　　 十五 　　日
附錄本判決論罪科刑法條全文：
刑法第二百八十四條第一項前段。
因過失傷害人者，處六月以下有期徒刑、拘役或五百元以下罰金。致重傷者，處一年
以下有期徒刑、拘役或五百元下罰金。
第一百八十五條之四
駕駛動力交通工具肇事，致人死傷而逃逸者，處六月以上五年以下有期徒刑。
